【裁判字號】    90,上易,174
【裁判日期】    900517
【裁判案由】    詐欺
【裁判全文】
臺灣高等法院刑事判決                            九十年度上易字第一七四號
    上  訴  人  臺灣板橋地方法院檢察署檢察官
    被      告  甲○○
右上訴人因詐欺案件，不服台灣板橋地方法院八十九年度易緝字第二一二號中華民國
八十九年十一月十四日第一審判決（起訴案號台灣板橋地方法院檢察署八十八年度偵
字第二二九八三號）提起上訴，本院判決如左：
    主  文
上訴駁回。
    事實及理由
一、本案經本院審理結果，認第一審以被告甲○○涉犯刑法第三百三十九條第一項之
    詐欺罪嫌，以查無其他積極證據足資證明被告涉有公訴意旨所指之犯行，要屬不
    能證明其犯罪，而為被告無罪之判決，經核其認事用法均無不當，應予維持，並
    引用第一審判決書記載之事實、證據及理由，如附件。
二、檢察官上訴意旨無非仍認被告有詐欺罪嫌，惟查：
(一)被告甲○○固不否認其於民國（下同）八十二年六月間，參加告訴人乙○○所招
    集之每會新臺幣（下同）二萬元之互助會二會，分別於同年十二月及次年四月，
    各以三千八百元標得會款，並於該第二次標得會款時，與告訴人結算餘額，開立
    面額一百萬元之本票予告訴人而未兌現等情不諱，惟其堅詞否認詐欺。
(二)經查，右揭告訴人所籌組之互助會係自八十二年六月十五日開始，計有三十六會
    （包含會首一會及被告二會），每會為二萬元，底標為二千元，每月十五日開標
    ，被告係於第四次及第六次開標之際，先後各以三千八百元標取會款，其標取會
    款後，仍有繳納若干次會款等節，業據告訴人到庭陳明在卷，並有上開互助會單
    影本一份附卷可稽。被告既係於上開互助會第四次及第六次開標時始標取會款，
    而非於該互助會成立之初立即標取會款，嗣其得標後並有繼續繳納相當次數之會
    款，則被告是否自始即具有不法所有之詐欺意圖，亦非無疑。
(三)再查告訴人乙○○原不認識被告，係因被告當時為告訴人裝潢始彼此認識，此為
    告訴人所承認，而當初被告經營裝潢公司之營業狀況，應屬正常，否則告訴人豈
    肯允其入會？自不能因被告嗣後經濟狀況變化而可推認其自始有詐欺意圖。
(四)又被告當時既係依其與告訴人間互助會之合會契約正常標取會款，得標後亦依通
    常互助會之慣例簽發本票予告訴人充作擔保，則殊難認其在客觀上有何施用詐術
    之行為，且告訴人既係依上開合會契約給付會款予被告，尤難認告訴人有何陷於
    錯誤而交付財物之情事。
三、綜右說明，被告甲○○之辯尚非不足採信。原審以查無其他積極證據足資證明被
    告涉有公訴意旨所指之犯行，而為被告無罪之判決，經核其認事用法均無不當，
    應予維持。檢察官上訴指摘原判決不當，為無理由，應予駁回。
據上論斷，應依刑事訴訟法第三百七十三條、第三百六十八條，判決如主文。
本案經檢察官沈明倫到庭執行職務。
中      華      民      國     九十   年    五        月    十七        日
                              臺灣高等法院刑事第九庭
                                    審判長法  官  李  文  成
                                          法  官  周  盈  文
                                          法  官  官  有  明
右正本證明與原本無異。
不得上訴。
                                          書記官  林  蓓  瑜
中      華      民      國    九十      年      五      月     十八     日


司法院資訊處製作；財團法人民間司法改革基金會備份。
